臺灣基隆地方法院刑事判決　　　　　　　94年度訴字第1004號
公　訴　人　臺灣基隆地方法院檢察署檢察官
被　　　告　丙○○
上列被告因常業詐欺等案件，經檢察官提起公訴（94年度偵緝字
第399 號），本院合議庭裁定由受命法官獨任進行審判，經改依
簡式審判程序審理後，判決如下：
    主  文
丙○○幫助意圖為自己不法之所有，以詐術使人將本人之物交付
，處有期徒刑月，如易科罰金，以佰元折算壹日。
    事  實
一、丙○○因缺錢花用，於民國93年9 月間某日，經由報載得知
    可出售存摺牟利後，對於將存摺、提款卡、提款卡及電話語
    音轉帳密碼等交予他人，可能供他人持以實施詐欺行為一事
    ，本有預見，卻予容認而不違背其本意，基此幫助詐欺之犯
    意，撥打報載之電話與真實姓名不詳綽號「阿凱」之成年男
    子聯絡後，丙○○即依指示於93年9 月21日，前往臺北縣永
    和市○○路295 號之上海商業銀行永和分行，開立00000000
    000000號帳戶，於當日取得存摺、提款卡、提款卡及電話語
    音轉帳密碼後，旋在臺北縣永和市○○路某處，將上開存摺
    、提款卡及密碼等物出售予真實姓名不詳綽號「阿凱」之成
    年男子，並取得新臺幣（下同）2,500 元之代價。嗣某不詳
    姓名之人取得丙○○之上揭存摺等物後，竟基於意圖為自己
    不法所有之詐欺犯意，於93年10月28日下午3 時30分許，以
    簡訊向甲○○訛稱，石女之現金卡遭盜刷，要石女至附近之
    自動櫃員機更改密碼，使石女陷於錯誤，於同日晚間9 時許
    ，前往臺南縣下營鄉中營村之中營郵局，依指示操作自動櫃
    員機，而於同日晚間9 時38分許匯款15,898元，至丙○○上
    揭帳戶內，旋遭提領一空，石女始知受騙，經報警處理後，
    始循線查悉上情。
二、案經臺北縣政府警察局瑞芳分局移送臺灣基隆地方法院檢察
    署檢察官偵查後起訴。
    理  由
壹、程序事項：
    查本案起訴書之論罪法條雖記載為刑法第30條第1 項、第34
    0 條之幫助常業詐欺罪，及刑法第30條第1 項、洗錢防制法
    第9 條第1 項之幫助洗錢罪，然於本院行準備程序時，到庭
    實行公訴之檢察官業已言詞聲明不再援用上開洗錢防制法之
    相關事實與論罪法條，並更正起訴法條為刑法第30條第1 項
    、第339 條第1 項之幫助詐欺取財罪（本院94年12月21日準
    備程序筆錄參照），而被告丙○○所犯者非為死刑、無期徒
    刑、最輕本刑為3 年以上有期徒刑之罪或高等法院管轄第一
    審案件，其於準備程序進行中，先就被訴事實為有罪之陳述
    ，經告知其簡式審判程序之旨，並聽取公訴人、被告之意見
    後，本院業已依刑事訴訟法第273 條之1 第1 項之規定，裁
    定由受命法官獨任以簡式審判程序進行本案之審理。
貳、實體事項：
一、上揭事實，業據被告丙○○於警詢、檢察官偵查及本院審理
    時坦承不諱，核與證人即被害人甲○○於警詢時指述之情節
    大致相符，復有上海商業儲蓄銀行永和分行93年12月3 日（
    93）上永字第176 號函附之被告開戶印鑑卡1 份、上海商業
    儲蓄銀行永和分行臨時對帳單及中華郵政公司自動櫃員機交
    易明細表各1 紙在卷可稽，足徵被告之自白與事實相符，可
    以採信。本案事證明確，被告之犯行洵堪認定，應依法論科
    。
二、論罪科刑：
  (一)按刑法上之故意，非僅指直接故意，尚包含間接故意（未必
    故意），所謂間接故意係指行為人對於構成犯罪事實，預見
    其發生而其發生並不違反其本意者而言，刑法第13條第2 項
    定有明文。且幫助犯之成立以行為人主觀上認識被幫助者正
    欲從事犯罪或係正在從事犯罪，且該犯罪有既遂之可能，而
    其行為足以幫助他人實現構成要件者，即具有幫助故意，並
    不以行為人確知被幫助者係犯何罪名為必要。至於行為人在
    正犯實施犯罪前為幫助行為者，則構成事前幫助犯。又「衡
    諸一般常情，任何人均可辦理金融帳戶存摺使用，如無正當
    理由，實無借用他人存摺使用之理，而金融存摺亦事關個人
    財產權益之保障，其專有性甚高，除非本人或與本人親密關
    係者，難認有何理由可自由流通使用該存摺，一般人均有妥
    為保管及防止他人任意使用之認識，縱特殊情況偶需交付他
    人使用，亦必深入瞭解用途及合理性，始予提供，且該等專
    有物品如落入不明人士手中，而未加以闡明正常用途，極易
    被利用為與財產有關之犯罪工具，此為吾人依一般生活認知
    所易於體察之常識，而有犯罪意圖者，非有正當理由，竟徵
    求他人提供帳戶，客觀上可預見其目的，係供為某筆資金之
    存入，後再行領出之用，且該筆資金之存入及提領過程係有
    意隱瞞其流程及行為人身分曝光之用意，一般人本於一般認
    知能力均易於瞭解」（最高法院93年度臺上字第31號判決意
    旨參照），被告丙○○將自己之存摺、提款卡、及提款卡密
    碼等交予真實姓名不詳綽號「阿凱」之成年人，當有預見該
    不詳姓名綽號「阿凱」之成年人於收受後，應係用來作為非
    法之用，從而被告應有認識不詳姓名綽號「阿凱」之成年人
    可能將帳戶用來作為犯罪之用，竟猶出售上揭存摺等物，則
    該不詳姓名綽號「阿凱」之人持以詐騙被害人甲○○之行為
    ，當亦為被告所容認，而不違反被告之本意，被告具有不確
    定幫助故意灼然甚明。
  (二)核被告所為，係幫助犯刑法第339 條第1 項之詐欺取財罪，
    且其僅止於幫助行為，爰依刑法第30條第2 項之規定，按正
    犯之刑減輕之。
  (三)爰審酌被告正值青年，不思以正當管道獲取金錢，提供帳戶
    供他人詐騙獲取犯罪所得之行為實不足取，且嚴重影響社會
    秩序，然其係因貪獲小利，一時失慮始有上開犯行，惡性尚
    非重大，及其犯後坦承罪行之態度等一切情狀，量處如主文
    所示之刑，併諭知易科罰金之折算標準。
據上論斷，應依刑事訴訟法第273 條之1 第1 項、第299 條第 1
項前段，刑法第339 條第1 項、第30條、第41條第1 項前段，罰
金罰鍰提高標準條例第1 條前段、第2 條，判決如主文。
本案經檢察官乙○○到庭執行職務。
中　　華　　民　　國　　94　　年　　12　　月　　30　　日
                  刑事第二庭法  官　劉桂金
以上正本證明與原本無異。
對於本件判決如有不服，應於收受送達後10日內，向本院提出上
訴書狀，上訴於臺灣高等法院，並按他造當事人之人數附具繕本
。
中　　華　　民　　國　　94　　年　　12　　月　　30　　日
                            書記官  丁文宏
附錄論罪法條：
刑法第339條第1項：
意圖為自己或第三人不法之所有，以詐術使人將本人或第三人之
物交付者，處5年以下有期徒刑、拘役或科或併科1千元以下罰金
。
